臺灣高等法院臺中分院民事判決　　　九十四年度上易字第八一號
　　　上　訴　人　乙○○　　　.
　　　被　上訴人　甲○○　　　.
右當事人間損害賠償事件，上訴人對於中華民國九十三年十一月三十日臺灣臺中地方
法院第一審判決（九十三年度訴字第一九七八號），提起上訴，本院於九十三年四月
二十六日言詞辯論終結，茲判決如左：
　　　主　　　文
原判決關於駁回上訴人後項之訴部分，暨命上訴人負擔訴訟費用之裁判，均廢棄。
被上訴人應再給付上訴人新臺幣壹萬零壹佰玖拾元，暨自民國九十三年六月四日起
至清償日止，按年息百分之五計算之利息。
其餘上訴駁回。
第一、二審訴訟費用（已確定部分除外），由被上訴人負擔二十五分之一，餘由上訴
人負擔。
　　　事實及理由
一、上訴人主張：被上訴人甲○○於民國（下同）九十二年六月二十一日十三時二十
　　六分許，駕駛車牌號碼三一五０－ＧＣ之自用小貨車，自台中市○○街二二二號
　　沿日興街往篤行路方向倒車行駛，竟疏未注意在其後方適有伊駕駛車牌號碼ＴＦ
　　Ｑ－五一０之輕型機車，自篤行路沿日興街往文化街方向行駛，撞及伊所駕駛之
　　前開機車，致使伊受有右肘擦傷、左手三、四、五指腫脹及右腰部壓痛、血尿、
　　頸部椎間盤突出等傷害。伊因本件車禍事故受有上開傷害，計支出醫療費用新台
　　幣（下同）二萬五千六百五十二元；減少勞動能力損失四十七萬四千三百四十八
　　元；精神慰撫金損害五十萬元，共計一百萬元，爰依侵權行為之法律關係，提起
　　本件訴訟，求為命被上訴人應給付伊一百萬元，及自九十二年六月二十一日起至
　　清償日止，按年息百分之五加計遲延利息之判決（原審判命被上訴人給付上訴人
    三萬五千六百七十三元及其遲延利息，而駁回上訴人其餘之訴，上訴人則就敗訴
    中之二十六萬四千三百二十七元本息部分聲明不服，超出三十萬元部分未據聲明
　　不服，被上訴人所受敗訴判決部分，亦未據其聲明不服，業已確定）。
二、被上訴人則以：伊固於九十二年六月二十一日十三時二十六分許，駕駛車號三一
　　五０－ＧＣ之自用小貨車倒車時在台中市○○街二二二號前與上訴人所駕駛輕型
　　機車發生本件車禍事故，惟伊係先停車看後方無來車始緩慢倒車，但不久旋聽到
　　後方有人尖叫，下車察看，始發現上訴人停車在伊後方，足見上訴人駕駛機車疏
　　未注意車前狀況，並採取必要之安全措施，始會遭伊車撞及，其對損害之發生與
　　有過失。且上訴人因本件車禍事故僅受有右肘擦傷、左手三、四、五指腫脹及右
　　腰壓痛之輕傷，其請求之醫療費用非屬必要且金額亦過高。又上訴人僅受輕傷，
　　並不減損其勞動能力。請求十八萬元之慰撫金顯屬過高等語，資為抗辯。
三、原審審理後，斟酌兩造之主張及攻防禦方法之結果，認上訴人之請求，關於醫藥
    費用九百六十二元，精神慰撫金五萬元部分應予准許，惟上訴人有未注意車前狀
　　況及保持安全距離之疏失，亦為本件車禍發生之原因，並應負擔百分之三十之過
　　失責任，而據以減輕被上訴人百分之三十之賠償責任，而判命被上訴人應給付上
　　訴人三萬五千六百七十三元及自九十三年六月四日起至清償日止，按年息百分之
　　五計算之利息，而駁回上訴人其餘之訴。上訴人就其敗訴中之二十六萬四千三百
　　二十七元本息部分聲明不服，提起上訴，聲明求為判決：(一)原判決關於駁回伊後
　　項之訴部分廢棄；(二)右廢棄部分，被上訴人應再給付伊二十六萬四千三百二十七
　　元及自九十三年六月四日起至清償日止按年息百分之五計算之利息；(三)第一、二
　　審訴訟費用均由被上訴人負擔；(四)請求宣判假執行。被上訴人則答辯聲明求為判
　　決駁回上訴人之上訴。
四、兩造不爭執之事實：兩造於九十二年六月二十一日十三時二十六分，在台中市○
　　○街二二二號前發生本件車禍事故，被上訴人駕駛自用小貨車倒車撞擊上訴人駕
　　駛之輕型機車，致上訴人人車倒地。上訴人因而受有右肘擦傷、左手三、四、五
　　指腫脹及右腰壓痛之傷害。
五、被上訴人對於其於本件倒車撞及上訴人致傷為有過失乙節，並不爭執，而以上情
　　置辯，是本件之爭點，為：(一)上訴人對於本件損害之發生是否與有過失？(二)上訴
　　人所訴其頸部椎間盤突出部分之傷害，是否為本件車禍所造成，及有無因此發生
　　勞動力減損之損害？(三)上訴人得請求被上訴人給付之損害賠償金額應為多少等項
　　。本院分別審酌如下：
    (一)依台灣台中地方法院檢察署九十二年度偵字第二四三二三號偵查卷附之道路交
　　　通事故現場圖及照片所示，被上訴人駕駛之自小貨車係自台中市○○街二二二
　　　號前沿日興街往篤行路方向倒車行駛，與駕駛輕型機車自篤行路沿日興街往文
　　　化街方向行駛之上訴人發生本件事故，被上訴人駕駛之自小貨車車後鐵架擦損
　　　，上訴人駕駛之輕型機車車前斜板擦損及前輪蓋斷裂、左手把斷裂。是參酌兩
　　　造車輛撞擊位置、車輛受損情形及撞擊後相對位置等情，應認被上訴人就本件
　　　車禍事故之發生，有未注意汽車倒車時，應顯示倒車燈光或手勢，謹慎緩慢後
　　　倒，並應注意其他車輛及行人之過失，並肇致上訴人受有右肘擦傷、左手三、
　　　四、五指腫脹及右腰部壓痛等傷害。被上訴人上開業務過失犯行，業經台灣台
　　　中地方法院九十三年度交易字第二一一號刑事判決判處有期徒刑貳月確定在案
　　　。是上訴人主張被上訴人因業務過失行為造成其受有上開傷害事實，自堪信為
　　　真實。惟依上開現場圖顯示，被上訴人乃在日興街街上其行向之車道上倒車，
　　　兩車碰撞後，機車左倒，後輪距路側二公尺，汽車右側二輪均距路側二、一公
　　　尺，而汽車已倒車七、二公尺，被上訴人並稱其開始倒車時後方並無來車，上
　　　訴人於檢察官偵查中則自承其於二十公尺前即已發現被上訴人正在倒車，則於
      被上訴人後倒七、二公尺之時間內，上訴人自後方駛來前進約十三公尺，應有
　　　足夠之時間可注意及之，竟未採取必要之安全措施，足見其未確實注意車前狀
　　　況，對於車禍之發生並與有過失。至上訴人指稱係被上訴人快速倒車，路邊並
　　　有停車，伊閃避不及始發生碰撞云云，則為被上訴人所否認，自檢察官偵查之
　　　初，即供稱其係看後方無來車之情形下，始緩慢倒車等語。本件兩車均無煞車
　　　痕跡，機車亦無擦、刮地痕，且無滑行，兩車碰撞後，機車前輪即與汽車尾部
　　　相接而停止，堪認被上訴人所辯係緩慢倒車乙節為可採，上訴人指稱被上訴人
　　　係快速倒車部分，則無從採信。則於被上訴人倒車七、二公尺之相當時間內，
　　　上訴人不及注意及之，堪認其確未確實注意車前狀況無訛。上開情況已明，上
　　　訴人請求將本件送請鑑定兩造之責任，即無必要。
    (二)按「因故意或過失，不法侵害他人之權利者，負損害賠償責任。」「不法侵害
      他人之身體或健康者，對於被害人因此喪失或減少勞動能力或增加生活上之需
      要時，應負損害賠償責任。」「不法侵害他人之身體、健康、名譽、自由、信
      用、隱私、貞操，或不法侵害其他人格法益而情節重大者，被害人雖非財產上
　　　之損害，亦得請求賠償相當之金額。」民法第一百八十四條第一項前段、第一
　　　百九十三條第一項、第一百九十五條第一項分別定有明文。被上訴人既有右開
　　　過失侵權之事實，上訴人依上開規定，訴請被上訴人賠償其損害，洵屬依法有
　　　據，茲就上訴人之各項請求，審酌於後：
　　　1.醫療費用部分：上訴人主張因本件車禍事故受傷，分別支出醫療費用五千八
　　　　百五十二元、復健費用一萬九千八百元。被上訴人則以上訴人只受輕傷其主
　　　　張之醫療費用並非必要，且屬過高等語置辯。經原審法院向行政院衛生署台
　　　　中醫院函詢上訴人因本件車禍事故所受傷勢如何？多久可痊癒？車禍後事隔
　　　　數月就診之神經內科、泌尿科、耳鼻喉科與該次車禍有無關連？經該院以中
　　　　醫歷字第○九三○○○八九九一號函復之病歷摘要記載，除上訴人於九十二
　　　　年六月二十一日、同年月二十三日因右手肘擦挫傷、左手第三、四、五指挫
　　　　傷、右腰部挫傷等傷害至外科就診外，其餘如九十二年八月十八日因上呼
　　　　吸道感染至耳鼻喉科就診、九十二年六月二十三日因血尿及腎結石等症狀至
　　　　泌尿科就診等，均屬疾病，而非因意外車禍所致。另上訴人主張其因本件車
　　　　禍受有頸部椎間盤突出等傷害，自九十二年十二月三日起至九十三年九月二
　　　　十七日止至神經內科就診十二次，然據前揭病歷摘要就症狀原因記載「無法
　　　　確定：患者主訴意外發生後才出現病症，故可能與意外有關」，是以，上訴
　　　　人頸部椎間盤突出等症狀，雖係上訴人主訴意外發生後才出現該症狀，但事
　　　　隔近半年，主治醫師無法確定該症狀是否確係因本件車禍事故所致，而檢察
        官就被上訴人所涉過失傷罪之犯罪，乃於九十三年十二月二十四日提起公訴
        ，台灣台中地方法院則九十三年七月八日為判決，均認上訴人之傷勢只有右
        肘擦傷，右手三、四、五指腫脹及右腰部壓痛等處，並無頸部之傷害，是其
　　　　頸部椎間盤之突出，即難認與本件車禍有關。另查上訴人提出收據所載內容
　　　　，均係上訴人自負之費用，並無健保給付之費用，故本件無扣除健保給付費
　　　　用之問題。是以，原告因本件車禍事故支出之外科醫療費用為九百六十二元
　　　　（660元+302元＝962元），逾此部份之請求，尚屬無據，不應准許。另上訴
　　　　人自九十二年六月二十五日起至同年十一月二十一日止至聖德整復所進行車
　　　　禍受傷復健，計支出一萬九千八百元，惟上訴人因本件車禍事故僅受有右手
　　　　肘擦挫傷、右手第三、四、五指挫傷、右腰部挫傷等輕傷，顯無持續復健三
　　　　十三次之必要，上訴人此部份請求尚屬無據，不應准許。
      2.勞動能力減損部分：原告主張其因本件車禍事故致勞動能力減損百分之五十
        ，爰請求自損害發生時起至六十歲止共一百二十八個月，每月七千九百二十
        元，合計一百零一萬三千七百六十元，嗣於原審減縮為四十七萬四千三百四
        十八元，上訴本院復主張其勞動力損失為十二萬元云云，並聲請委由台中榮
        民總醫院鑑定其頸椎受傷究減少勞動能力為多少，惟查上訴人右開頸部間椎
        盤突出傷害，難認與本件車禍有關，是就此鑑定其滅少勞動力為多少，即無
　　　　必要，且執此請求減少勞動力之損害賠償，洵屬無據，不能准許。
　　　3.精神慰撫金部分：上訴人因本件車禍受有上開傷害，其精神上受有痛苦，自
　　　　不待言，則上訴人得請求被上訴人賠償非財產上之損害，應無疑義。按人格
　　　　權所受侵害及精神痛苦之程度，既無任何客觀標準可資為據，即應斟酌雙方
　　　　身分、地位與加害程度，及其他各種情形核定相當之數額（最高法院五十一
　　　　年臺上字第二二三號判例參照）。上訴人雖主張其因本件車禍事故，受有前
　　　　揭身體及健康重大傷害，肉體及精神均受極大痛苦，爰起訴請求精神慰撫金
　　　　五十萬元。於本院則改稱應為十八萬元云云，經查，上訴人為大專畢業，現
　　　　職紙類經銷商；被上訴人為國中畢業，現為森一電器行冷氣安裝工人，本院
　　　　審酌上揭兩造身分、經濟能力、被上訴人加害情形及上訴人所受傷勢，其所
　　　　受痛苦之程度等一切情狀，認上訴人請求被上訴人非財產上之損害賠償十八
　　　　萬元尚屬過高，應酌減為五萬元為適當。逾此部分之請求尚非允當，應予駁
　　　　回。
　　(三)、綜上所述，被上訴人因本件車禍事故應賠償上訴人之損害合計為五萬零九百
　　　　六十二元。又按「損害之發生或擴大，被害人與有過失者，法院得減輕賠償
　　　　金額，或免除之。」民法第二百十七條第一項定有明文。且此項規定之目的
　　　　，在謀求加害人與被害人間之公平，故在裁判上法院得依職權減輕或免除之
　　　　。經查，本件上訴人於偵查時自承其騎乘輕型機車自台中市○○路沿日興街
　　　　往文化街方向行駛，於篤行路二二二號前約二十公尺已經發現被上訴人駕駛
　　　　車號三一五０－ＧＣ自用小貨車正在倒車，惟其未確實注意車前狀況，並隨
　　　　時採取必要之安全措施，致被上訴人倒車於未能及時發現後方有來車而停車
　　　　致發生本件車禍事故，足認本件車禍事故之發生，上訴人亦有疏未注意車前
　　　　狀況之過失，是上訴人對本件車禍發生與有過失，故本院斟酌其過失程度，
　　　　認被上訴人應負百分之九十之過失責任，上訴人應負百分之十之過失責任。
　　　　據此計算，被上訴人應賠償上訴人四萬五千八百六十六元（計算式： 50962
　　　　元×90％ = 43866元，元以下四捨五入），從而上訴人依侵權行為損害賠償
　　　　之法律關係，請求被上訴人給付四萬五千八百六十六元，及自訴狀繕本送達
　　　　翌日即九十三年六月四日起至清償日止，按年息百分之五計算之利息之範圍
　　　　內，為有理由，應予准許；逾此部分之請求，尚乏依據，應予駁回。
六、從而，原審判命被上訴人應賠償上訴人右開金額中之三萬五千六百七十三元及其
    法定遲延利息，固無不合。惟被上訴人乃倒車行駛，上訴人一則往前行駛，二者
    並非同向行使，則不生上訴人未與前車保持保安全距離之問題，其所涉之過失，
    要只未確實注意車前狀況以採取必要之安全應變措施乙項而已，原審認其並有未
    與前車保持安全距離之過失，並認其過失責任為百分之三十，而據以減輕被上訴
    人賠償金額一萬零一百九十三元本息部分，即有未洽，上訴意旨就此部分指摘原
    判決不當，聲明求予廢棄改判，為有理由，應由本院判命被上訴人再為給付。至
    上訴請求改判超出上開一萬零一百九十三元本息部分，為無理由，應予駁回。又
    本件判命給付之金額，未逾一百五十萬元不能再上訴於第三審法院，於本院判決
    後，即告確定，上訴人聲請為假執行之宣告，核無必要，併予駁回其上訴。
七、據上論結，本件上訴為一部有理由，一部無理由，依民事訴訟法第四百四十九條
　　第一項、第四百五十條、第七十九條，判決如主文。
中　　　華　　　民　　　國　　九十四　　年　　　五　　　月　　　十　　　日
                                    民事第五庭審判長法　官　陳滿賢
                                    　　　　　　　　法　官　古金男
                                    　　　　　　　　法　官　朱　樑
右為正本係照原本作成。
兩造均不得上訴。
                                        　　　　　　書記官　陳俞豪
中　　　華　　　民　　　國　　九十四　　年　　　五　　　月　　 十二　　 日
                                                                        Ｂ
